臺灣高雄地方法院刑事判決　　　　　　　　　　九十三年度簡上字第七一二號
　　上　訴　人
　　即　被　告　甲○○
右列上訴人因家庭暴力傷害案件，不服本院簡易庭九十三年度簡字第三六三二號中華
民國九十三年九月二十二日第一審簡易判決（聲請簡易判決處刑案號：九十的年度偵
字第九二七二號），提起上訴，本院管轄之第二審合議庭判決如左：
    主  文
上訴駁回。
甲○○緩刑貳年，緩刑期內付保護管束。
    事實及理由
一、本案經本院審理結果，認第一審簡易判決認事用法，均無違誤，量刑亦屬妥適，
    爰引用第一審簡易判決書記載之事實、證據及理由（詳如附件），並補充記載理
    由如下：至被告甲○○於審理時辯稱：是告訴人先動手打我的，我們是互毆；且
    伊只有在九十二年十二月二十八日、九十三年二月三日打告訴人，沒有在九十二
    年十一月二十三日打她，並主張其係正當防衛云云。惟按正當防衛係對於現在不
    法之侵害防衛自己或他人之權利者而言，若告訴人與被告口角互毆彼此成傷，不
    能證明何人先行侵害，自不得主張正當防衛（參照最高法院十七年上字第六八六
    號判例）；而刑法第二十三條前段規定正當防衛，不罰之違法阻卻事由，係以行
    為人對於現在不法之侵害，本乎防衛自己或他人之權利意思，在客觀上有時間之
    急迫性，並實施反擊予以排除侵害之必要性，且其因而所受法益之被害，亦符合
    相當性之情形，予以實施防衛行為（反擊）者，始稱相當。如無正當防衛之情狀
    存在或非出於防衛之意思者，即無防衛過當之可言。查被告固提出安泰醫院診斷
    證明書二紙，足認被告於九十二年十二月二十八日、九十三年二月四日至該醫院
    門診時，確分別受有左側胸部三處擦傷、右上臂擦傷之傷害及左肩挫傷、右肩擦
    傷、左前臂咬傷、右後肩胛處咬傷等傷害，惟此亦不能證明係告訴人先行出手攻
    擊。再衡以告訴人遭被告毆打後，受有臉部瘀腫（３×２公分、３×１公分）、
    下唇擦傷（１×０．３公分）、頭部外傷併耳鳴、左臉浮腫、肩部紅斑併觸痛、
    下腹痛併血尿、頭部外傷併上唇撕裂傷等傷害，其所受傷害遍佈全身，實難認被
    告係出於防衛之意思而動手毆打告訴人，核與正當防衛之要件有所不符。又查，
    被告於九十二年十一月二十三日毆打告訴人成傷之事實，業經證人即告訴人乙○
    ○於九十三年十一月十六日在本院審理時具結證述無訛，復有大東醫院診斷證明
    書乙紙在卷可稽。而被告就證人乙○○之證述，除發生口角及鬥毆之原因有所爭
    執外，對於毆打告訴人之事實則不爭執，是亦足認證人即告訴人乙○○所證述情
    節屬實，被告於九十二年十一月二十三日確有毆打告訴人成傷之事實。綜上所述
    ，被告連續傷害告訴人之犯行，足堪認定。
二、按家庭暴力者，謂家庭成員間實施身體或精神上不法侵害之行為；又家庭暴力罪
    者，謂家庭成員間故意實施家庭暴力行為而成立其他法律所規定之犯罪，家庭暴
    力防治法第二條第一項、第二項著有明文。查被告與告訴人為夫妻，係家庭暴力
    防治法第三條第一款所定配偶關係之家庭成員，故核被告所為，係犯刑法第二百
    七十七條第一項之傷害罪，其上開犯行同時亦屬家庭暴力防治法第二條第二項之
    家庭暴力罪，惟因家庭暴力防治法之上開條文並無罰則規定，是以此部分犯行應
    僅依刑法傷害罪之規定予以論罪科刑，附此敘明。被告先後三次傷害行為，時間
    緊接，所犯罪名相同，顯係出於概括之犯意為之，為連續犯，爰依刑法第五十六
    條之規定以一罪論，並加重其刑。
三、被告犯罪事證明確，原審因而依刑法第五十六條、第二百七十七條第一項、第四
    十一條第一項前段，罰金罰鍰提高標準條例第一條前段、第二條之規定，審酌被
    告與告訴人為夫妻關係，被告竟不思遇事時應本於夫妻間之互信、互重，以理性
    、平和之態度進行溝通，於二人發生爭執竟毆打傷害對方，嚴重破壞夫妻情感、
    行為誠屬不智，再其所使用傷害之手段，造成告訴人之傷害情形等一切情狀，量
    處拘役五十五日，併諭知如易科罰金，以銀元三百元折算一日之折算標準，其認
    事用法均無違誤，量刑亦稱妥適。被告以其係出於正當防衛之行為為由，提起上
    訴請求諭知無罪，雖無理由，應予駁回。末查，被告除本件案件之外，並無其他
    前科紀錄，此有臺灣高等法院被告全國前案紀錄表及臺灣高雄地方法院檢察署刑
    案資料查註紀錄表各一份在卷可稽，素行尚稱良好，而告訴人亦當庭表示願原諒
    被告之意，並請求從輕量刑，而被告與告訴人係夫妻之親，日常生活難免偶有摩
    擦，自應相互忍讓以求家庭和睦，而被告與告訴人均已有修好之意，本院綜合前
    開情形，認被告經此偵審程序後，應知警惕，當無再犯之虞，故認對其所宣告之
    刑，以暫不執行為適當，爰併諭知緩刑二年，並依家庭暴力防治法第三十條第一
    項規定，宣告緩刑期內付保護管束，用啟自新。
據上論斷，依刑事訴訟法第四百五十五條之一第一項、第三項、第三百六十八條、第
三百七十三條，刑法第七十四條第一款，家庭暴力防治法第三十條第一項，判決如主
文。
本案經檢察官丙○○到庭執行職務。
中      華      民      國      九十三    年    十一    月    二十六    日
                                  臺灣高雄地方法院刑事第十庭
                                      審判長法官    張世賢
                                            法官    呂曾達
                                            法官    王啟明
右正本證明與原本無異。
不得上訴。
                                            書記官    陳寰瑛
中    華    民    國      九十三      年      十一     月 二十六     日
